【裁判字號】    92,易,113
【裁判日期】    920512
【裁判案由】    偽造文書等
【裁判全文】
臺灣屏東地方法院刑事判決                          九十二年度易字第一一三號
    公  訴  人  臺灣屏東地方法院檢察署檢察官
    被      告  甲○○
右被告因偽造文書等案件，經檢察官提起公訴（九十一年度偵字第六五八五號）本院
判決如左：
    主  文
甲○○行使偽造私文書，足以生損害於公眾及他人，處有期徒刑肆月，如易科罰金以
參佰元折算壹日。
扣案之偽造ＰＵ00000000號及ＰＲ00000000號統一發票各壹張，均
沒收。
    事  實
一、甲○○明知姓名年籍不詳綽號「阿俊」之男子於民國九十一年十二月一日下午三
    時許，在台南市○○路台南體育館交其收受之統一發票二張，係不詳姓名之人將
    原未中獎之統一發票偽造成九十一年七至八月份可領取五獎之中獎統一發票（統
    一超商股份有限公司開立，偽造號碼ＰＵ00000000號及遠百企業股份有
    限公司開立，偽造號碼ＰＲ00000000號各一張），仍意圖為自己不法之
    所有，於同年十二月二日十三時三十分許，在該二紙偽造之統一發票背面填寫自
    己姓名年籍後，持往屏東縣屏東市○○路一五二號高雄銀行屏東分行行使，意圖
    詐領中獎獎金新台幣二千元，足生損害於財政部對統一發票給管理之正確性及
    持有相同號碼真正統一發票者兌之權益，幸經該行襄理林發水發覺有異，報警
    查獲而未得逞，並經警扣得偽造之ＰＵ00000000號及ＰＲ000000
    00號統一發票各一張。
二、案經屏東縣警察局屏東分局報請臺灣屏東地方法院檢察署檢察官偵查起訴。
    理  由
一、訊之被告甲○○坦承右揭事實不諱（本院卷第六十一頁），核與證人林發水於警
    訊中指述情節相符，並有如事實欄所載之統一發票二紙扣案可佐，該統一發票經
    送財政部印刷廠鑑定結果：底紋圖騰有破壞跡象，以光線透視發票號碼部位，或
    有紙張變薄刮擦痕跡；另紙張纖維內並殘留印墨等跡象，發票號碼數字印紋著墨
    較均勻深厚，邊緣呈鋸齒狀網點堆積，與真品之採凸版印方式不符（中間因壓力
    擠壓至油墨顏色偶有淡白空隙現象而邊緣印墨較平整堆積等特徵跡象），確屬「
    發票號碼變造處理之發票」等情，並有該廠鑑定結果分析表一份在卷可稽；且發
    票內容與原發票廠商同一編號存根聯所記載之購買時間、項目、數額均不相符，
    亦有原發票廠商傳真之存根聯二份附於警卷可資比對，事證明確，被告犯行堪以
    認定。
二、按統一發票使用辦法係財政部依營業稅法第三十二條第三項規定訂定，營業人開
    立統一發票時應載明交易日期、品名、數量、單價、金額、銷售額等資料，其係
    營業人銷售貨物或勞務時計算稅額使用之憑證並作為銀貨兩訖即為收據之作用，
    性質上為營業人依法製作之私文書。雖統一發票背面製有給獎辦法，惟僅係財政
    部依營業稅法第五十八條之規定所制定，用以獎勵貨物或勞務之買受人收執統一
    發票之用意耳，以防杜營業人漏稅。此項附屬之給獎辦法並不改統一發票為私文
    書之性質。未中獎之統一發票仍不失為營業人為銷售貨物或勞務所製作之私文書
    ，並不因未中獎而有所軒輊。故偽造未中獎之統一發票號碼，使與中獎號碼相同
    ，核屬有創設得兌獎之統一發票之行為，嗣又持以向國庫兌付獎金，足以生損害
    於國庫，自係偽造私文書，其進而持以行使，自應構成行使偽造私文書罪（最高
    法院六十三年十一月五日第四次刑庭總會決議參照）。核被告所為係犯刑法第二
    百十六條、第二百十條之行使偽造私文書罪及第三百三十九條第一項、第三項之
    詐欺取財未遂罪，其所犯二罪間，有方法結果之牽連關係，應從一重以行使偽造
    私文書罪處斷。爰審酌被告犯罪之動機、目的、手段、所生危害及事後坦承犯行
    等一切情狀，量處如主文所示之刑，並諭知易科罰金之折算標準；扣案之偽造Ｐ
    Ｕ00000000號及ＰＲ00000000號統一發票各一張，為被告所有
    供犯罪所用之物，併依刑法第三十八條第一項第二款規定宣告沒收。
三、據上論斷，應依刑事訴訟法第二百九十九條第一項前段，刑法第二百十條、第二
    百十六條、第三百三十九條第一項、第三項、第五十五條、第三十八條第一項第
    二款，罰金罰鍰提高標準條例第二條判決如主文。
中      華      民      國      九十二    年      五    月    十  二    日
                                      臺灣屏東地方法院刑事第四庭
                                          法  官  楊清安
右正本證明與原本無異。
如不服本判決應於收受本判決送達後十日內向本院提出上訴書狀，其未敘述上訴理由
者，並得於提起上訴後十日內向本院補提理由書狀（均須按他造當事人之人數附繕本
 ）「切勿逕送上級法院」
                                          書記官  張儷薾
中      華      民      國      九十二    年      五    月    十  二    日
附錄論罪法條：
中華民國刑法第二百一十條
(偽造變造私文書罪)
偽造、變造私文書，足以生損害於公眾或他人者，處五年以下有期徒刑。
中華民國刑法第二百十六條：
(行使偽造變造或登載不實之文書罪)
行使第二百十條至第二百十五條之文書者，依偽造、變造文書或登載不實事項或使登
載不實事項之規定處斷。
中華民國刑法第三百三十九條
(普通詐欺罪)
意圖為自己或第三人不法之所有，以詐術使人將本人或第三人之物交付者，處五年以
下有期徒刑、拘役或科或併科一千元以下罰金。
以前項方法得財產上不法之利益或使第三人得之者，亦同。
前二項之未遂犯罰之。


司法院資訊處製作；財團法人民間司法改革基金會備份。
